最高法院民事判決                              八十七年度台上字第二九三三號
   上  訴  人  林亭吟
   被 上 訴人  正芳營造有限公司
   法定代理人  江阿泰
右當事人間請求清償借款事件，上訴人對於中華民國八十七年二月九日臺灣高等法院
第二審判決（八十六年度上字第六六五號），提起上訴，本院判決如左：
    主  文
上訴駁回。
第三審訴訟費用由上訴人負擔。
    理  由
本件上訴人主張：訴外人海記營造廠有限公司（下稱海記公司）於民國八十三年七月
間與訴外人屏東縣衛生局訂立承攬合約，承建該局行政大樓暨地下室收費停車場新建
工程。施工期間，該公司先後向伊借款共計新台幣（下同）四百二十萬元，用以支付
工資、貨款。迨至八十五年七月間，海記公司因財務困難，無法繼續施工，乃由被上
訴人與屏東縣衛生局、海記公司分別訂立契約，承接海記公司前開工程及承擔其債務
。經伊屢向被上訴人催討海記公司所欠上開借款，均不獲置理等情。本於債務承擔及
借貸之法律關係，求為命被上訴人給付四百二十萬元，並加付法定遲延利息之判決。
被上訴人則以：伊並未與海記公司訂立契約概括承受該公司之資產及債務，亦未與上
訴人訂立任何債務承擔契約，系爭借款係上訴人與海記公司間之借貸關係，與伊無關
等語，資為抗辯。
原審以：上訴人主張海記公司向其借款四百二十萬元之事實，業據提出支票及退票理
由單各二紙為證，且為被上訴人所不爭執，固堪信為真實。惟上訴人提出被上訴人與
屏東縣衛生局所訂立之附約，僅約定由被上訴人代海記公司繼續施工完成系爭工程；
另行提出之被上訴人與海記公司簽訂之承接契約，亦只約定海記公司同意由被上訴人
承接系爭工程，及其放棄該工程之工程估驗款、保留款及法律追訴權，均無關於被上
訴人概括承受海記公司資產負債或被上訴人承擔海記公司對上訴人所負借款債務之記
載。又被上訴人與屏東縣衛生局所訂立之附約第四條，係課屏東縣衛生局於海記公司
負責人無法出面確認工程工資、貨款債務時，不得對海記公司再為任何「授」或「受
」債務之行為之義務；而屏東縣衛生局八十五年六月十七日工程承包商承建協調會議
紀錄中，亦無被上訴人同意承受海記公司工資、貨款一千一百餘萬元之記載；另海記
公司八十五年六月二十二日致屏東縣衛生局函雖記載：「………今因正芳營造有限公
司（即被上訴人）要代為償還本公司在貴局本工程內積欠之債務，故開立此同意書…
……」等語，然被上訴人與海記公司於其後即八十五年七月四日簽訂承接契約中，並
無任何有關承受工程內所欠債務之約定；再者，被上訴人八十五年七月十八日致屏東
縣衛生局函及具結書固記載「背負海記公司於本工程內積欠之債務一千九百萬元」及
「承受海記公司於本工程內積欠之債務」云云，充其量僅能證明海記公司負責人有就
其所積欠系爭工程之工資、貨款一千九百餘萬元債務出面確認，而由被上訴人同意承
受該經確認部分之債務，皆不足以證明被上訴人與海記公司間有概括承受資產負債或
承擔債務之約定。上訴人雖提出海記公司負責人於八十六年九月二十八日立據之切結
書，但上訴人於第一審審理時就海記公司仍未確認系爭借款之事實，並不爭執，故被
上訴人縱有承受海記公司前揭一千九百萬餘元之工資、貨款債務，亦不包括系爭借款
債務，而上訴人復不能舉證證明被上訴人有於海記公司確認後，同意承擔系爭借款債
務，其主張被上訴人有承擔該債務，應負清償之責云云，為無足取。綜上所述，上訴
人本於債務承擔及借貸之法律關係，請求被上訴人給付四百二十萬元及加付法定遲延
利息，為無理由，不應准許。爰維持第一審所為上訴人敗訴之判決，駁回其上訴，經
核於法並無違背。上訴論旨，指摘原審採證認事之職權行使為不當，聲明廢棄原判決
，非有理由。
據上論結，本件上訴為無理由，依民事訴訟法第四百八十一條、第四百四十九條第一
項、第七十八條，判決如主文。
中      華      民      國    八十七    年     十二     月     十七     日
                              最高法院民事第四庭
                                  審判長法官  林  奇  福
                                        法官  許  朝  雄
                                        法官  陳  國  禎
                                        法官  李  彥  文
                                        法官  陳  重  瑜
      右正本證明與原本無異
                                              書  記  官
中      華      民      國    八十七    年     十二     月    三十一    日
